臺灣臺中地方法院刑事判決　　　　　　99年度智簡上字第30號
上　訴　人　臺灣臺中地方法院檢察署檢察官
被　　　告　楊獻東
上列上訴人因被告違反商標法案件，不服本院臺中簡易庭99年度
中智簡字第75號中華民國99年10月6日第一審簡易判決（聲請案
號：臺灣臺中地方法院檢察署99年度偵字第9490號）提起上訴，
本院管轄之第二審合議庭判決如下：
    主    文
原判決撤銷。
楊獻東犯商標法第八十二條之非法販賣侵害商標權之商品罪，處
有期徒刑肆月，如易科罰金，以新台幣壹仟元折算壹日。扣案如
附表所示之物均沒收。
    犯罪事實
一、楊獻東明知如附件所示「BMW及圖」等商標圖樣，均係德商
    拜耳汽車廠股份有限公司（下稱德商拜耳公司）向我國經濟
    部中央標準局（現改制為經濟部智慧財產局）申請註冊，於
    專用期間內，就所指定之汽車及其組件等商品取得商標權，
    現仍在專用期限內，未得商標權人同意或授權，不得於同一
    或類似商品使用近似或相同之註冊商標；復明知其於不詳時
    日，以仿冒上開商標之葉子板為新臺幣（下同）600元及仿
    冒商標之水晶貼片商品為700元等不等價格，自網路上向姓
    名年籍不詳者所購得使用上開「BMW及圖」商標之如附表所
    示汽車零組件等物品，均係該真實姓名年籍不詳者未經商標
    權人之同意或授權，與商標權人所生產或授權製造之同一或
    類似商品，使用相同註冊商標之仿冒商品，詎仍基於販賣仿
    冒商標商品以營利之集合犯意，自民國98年3月間起，在位
    於臺中市○區○○○街15號5樓之1處所，利用電腦上網連線
    至美國eBay拍賣網站，以「dongparts」名義，在該網站網
    頁上刊登仿冒上開商標之葉子板售價900元及仿冒商標之水
    晶貼片商品售價1000元等不等價格販售上開仿冒商標之汽車
    零組件圖片與訊息而陳列，供不特定人上網瀏覽及出價購買
    ，以此方式侵害德商拜耳公司之上開商標權，並曾於98年10
    月6日售出上開印有仿冒BMW商標之黑白碳纖廠徽標誌3個予
    德商拜耳公司人員，而業已售出至少30件以上之上開仿冒商
    標商品並獲利至少6000元以上。嗣於98年9月3日下午5時20
    分許，因前曾向楊獻東之子楊山本（已於96年4月間死亡）
    購買仿冒商標商品之案外人林瑛彗為警查獲後，經警循線分
    別於99年2月2日下午3時20分許及同日下午5時4分許，持搜
    索票前往臺中市○區○○街266號及臺中市○區○○○街15號
    5樓之1等處搜索，並扣得上開仿冒商標商品BMW側燈6組、BM
    W葉子板10組、BMW控制鈕蓋1個、BMW水晶貼片4片、BMW腳踏
    墊1套，及楊獻東所有，供上開犯罪所用之報價單1張、電腦
    主機1台及文書資料1批（含交易紀錄及網站註冊資料）等物
    品，始查悉上情。
二、案經德商拜耳公司訴由內政部警政署保安警察第二總隊第一
    大隊第一中隊報請臺灣臺中地方法院檢察署檢察官偵查後聲
    請以簡易判決處刑。
    理    由
一、證據能力之程序事項：按被告以外之人於審判外之陳述，雖
    不符刑事訴訟法第159條之1至第159條之4之規定，而經當事
    人於審判程序同意作為證據，法院審酌該言詞陳述或書面陳
    述作成時之情況，認為適當者，亦得為證據。當事人、代理
    人或辯護人於法院調查證據時，知有第159條第1項不得為證
    據之情形，而未於言詞辯論終結前聲明異議者，視為有前項
    之同意，刑事訴訟法第159條之5第1項、第2項定有明文。立
    法意旨在於傳聞證據未經當事人之反對詰問予以核實，原則
    上先予排除，惟若當事人已放棄詰問或未聲明異議，基於證
    據資料愈豐富，愈有助於真實發現之理念，且強化言詞辯論
    主義，法院自可承認該傳聞證據例外擁有證據能力。查本件
    檢察官及被告對於證人林瑛彗及告訴人之代理人等於偵查中
    所為證述及書面陳述，及其他非供述證據之證據能力，均表
    示不爭執（見本院案卷），並未於言詞辯論終結前聲明異議
    ，依刑事訴訟法第159條之5第2項之規定，視為同意作為證
    據，且本院審酌上開證人林瑛彗係於案發後不久所為之陳述
    ，記憶猶新，又非在非自由意志之情況下所為之陳述，所陳
    自符於事實；至其他非供述證據則係公務員職務上製作之紀
    錄文書、證明文書，與其責任、信譽攸關，若有錯誤、虛偽
    ，該公務員可能因此擔負刑事及行政責任，且該等文書經常
    處於可能受公開檢查之狀態，其正確性及真實之保障極高，
    核無顯有不可信之情況，是本院認該言詞及書面陳述適當，
    依刑事訴訟法第159條之5第1項之規定，自均得為證據。
二、上開犯罪事實，業據被告楊獻東於警詢（警詢乃供稱確有販
    售該等商品之情）、偵查及本院審理中坦承不諱，復有內政
    部警政署保安警察第二總隊扣押物品清單、ebay網站資料影
    本、經濟部智慧財產局商標資料檢索服務、被告網拍資料、
    告訴人之人員所購樣品照片、BMW鑑定報告、BMW取締沒入品
    鑑定報告、員警職務報告、臺灣臺中地方法院搜索票、保安
    警察第二總隊第一大隊第一中隊搜索扣押筆錄、保護智慧財
    產權警察大隊扣押物品目錄表、保二總隊第一大隊第一中隊
    扣押物品目錄表、歐總汽車精品配件出貨單、BMW汽車零配
    件取締沒入品真品市價參考表、現場搜索採證照片、網拍網
    頁資料、IP上線歷程資料及用戶資料、通聯調閱查詢單等存
    卷足參，復有如附表所示之仿冒商標商品及被告楊獻東所有
    ，供上開犯罪所用之報價單1張、電腦主機1台及文書資料1
    批（含交易紀錄及網站註冊資料）扣案足為證據，堪認被告
    前所為上開自白，核與事實相符。本案事證明確，被告上開
    違反商標法之犯行，堪予認定，應依法論科。
三、核被告所為，係違反商標法第82條之非法販賣侵害商標權之
    商品罪。其意圖販賣而陳列仿冒商標商品之低度行為，均應
    為販賣仿冒商標商品之高度行為所吸收，不另論罪。又被告
    所犯違反商標法第82條之非法販賣侵害商標權之商品罪，在
    構成要件中已預設有多數同種行為反覆實施之要件，如僅實
    施一次行為固足以成立犯罪，縱然是同一意思下多次反覆實
    ，亦僅成立一罪，是其性質屬於為集合犯中之販賣犯類型，
    屬於實質上一罪，亦即刑事法若干犯罪行為態樣，本質上原
    具有反覆、延續實行之特徵，立法時既予特別歸類，定為犯
    罪構成要件之行為要素，則行為人基於概括之犯意，在密切
    接近之一定時、地持續實行之複次行為，倘依社會通念，於
    客觀上認為符合一個反覆、延續性之行為觀念者，於刑法評
    價上，即應僅成立一罪，避免有重複評價、刑度超過罪責與
    不法內涵之疑慮；學理上所稱「集合犯」之職業性、營業性
    或收集性等具有重複特質之犯罪均屬之，例如經營、從事業
    務、收集、販賣、製造、散布等行為概念者是，此有最高法
    院95年度臺上字第1079號判決意旨參照。查被告自98年3月
    間起至99年2月2日為警查獲止先後多次販賣仿冒商標商品之
    營利行為，是在密集期間內以相同之方式持續進行，未曾間
    斷，是此販賣仿冒商標汽車零組件之犯行，應認具有反覆、
    延續實行之特性，從而在行為概念上，縱有多次販賣行為，
    亦顯係基於營利之意圖，在同一意思之下多次反覆實施同種
    之構成要件行為，揆諸上開說明，應屬於實質上一罪，併予
    敘明。原審認被告罪證明確，予以論科，固非無見；惟被告
    上開所犯，應係違反商標法第82條之非法販賣侵害商標權之
    商品罪，已如前述，而原判決竟認被告係違反商標法第82條
    之意圖販賣而陳列侵害商標權之商品罪嫌，則其認事、用法
    ，自有違誤，是以，檢察官上訴指稱原審以集合犯論處，顯
    非妥適，應對被告所為論以數罪云云，固無理由，然檢察官
    上訴另指陳被告應係違反商標法第82條之非法販賣侵害商標
    權之商品罪等語，則屬可採，自應由本院合議庭予以撤銷改
    判。爰審酌被告為貪圖利益侵害他人之商標權，損及他人享
    有之商標權，並破壞我國保護智慧財產權之形象，及其販售
    之時間非短且數量非微，兼衡其素行良好、本案犯罪手段，
    暨於警詢及偵查中原未供陳犯行，事後方於偵查及本院審理
    時坦認犯行之犯罪後態度等一切情狀，量處如主文第2項所
    示之刑，並諭知易科罰金之折算標準，以資懲儆。至如附表
    所示之仿冒商標汽車零組件，均係被告違反商標法第82條之
    罪所販賣之仿冒商標商品，不問屬於犯人與否，應依商標法
    第83條之規定予以宣告沒收。另扣案之報價單1張、電腦主
    機1台及文書資料1批（含交易紀錄及網站註冊資料），均係
    被告楊獻東所有，供上開犯罪所用之物，業據被告供承在卷
    ，應依刑法第38條第1項第2款規定宣告沒收。
據上論斷，應依刑事訴訟法第455條之1第1項、第3項、第369條
第1項前段、第364條、第299條第1項前段，商標法第82條、第83
條，刑法第11條、第41條第1項前段、第38條第1項第2款，判決
如主文。
中    華    民    國   100    年    3     月    11    日
                  刑事第15庭  審判長法  官  劉國賓
                                    法  官  柯雅惠
                                    法  官  許惠瑜
以上正本證明與原本無異。
不得上訴。
                                    書記官  楊家印
中    華    民    國   100    年    3     月    11    日
附表：
┌──┬─────────┬───┬───┐
│編號│扣 案 物 品 名 稱 │單  位│數  量│
├──┼─────────┼───┼───┤
│  │BMW 側燈          │  組  │   6  │
├──┼─────────┼───┼───┤
│  │BMW 葉子板        │  組  │  10  │
├──┼─────────┼───┼───┤
│  │BMW 控制鈕蓋      │  個  │   1  │
├──┼─────────┼───┼───┤
│  │BMW 水晶貼片      │  片  │   4  │
├──┼─────────┼───┼───┤
│  │BMW 腳踏墊        │  套  │   1  │
├──┼─────────┼───┼───┤
│  │報價單            │  張  │   1  │
├──┼─────────┼───┼───┤
│  │電腦主機          │  台  │   1  │
├──┼─────────┼───┼───┤
│  │文書資料          │  批  │   1  │
└──┴─────────┴───┴───┘
附錄論罪科刑法條：
商標法第81條
未得商標權人或團體商標權人同意，有下列情形之一者，處三年
以下有期徒刑、拘役或科或併科新臺幣20萬元以下罰金：
一  於同一商品或服務，使用相同之註冊商標或團體商標者。
二  於類似之商品或服務，使用相同之註冊商標或團體商標，有
    致相關消費者混淆誤認之虞者。
三  於同一或類似之商品或服務，使用近似於其註冊商標或團體
    商標之商標，有致相關消費者混淆誤認之虞者。
商標法第82條
明知為前條商品而販賣、意圖販賣而陳列、輸出或輸入者，處一
年以下有期徒刑、拘役或科或併科新臺幣5 萬元以下罰金。